【裁判字號】    99,交聲,229
【裁判日期】    990531
【裁判案由】    聲明異議
【裁判全文】
臺灣嘉義地方法院交通事件裁定         99年度交聲字第229號
原處分機關  交通部公路總局嘉義區監理所嘉義市監理站
異  議  人  甲○○
上列異議人即受處分人因違反道路交通管理處罰條例案件，對於
交通部公路總局嘉義區監理所嘉義市監理站於民國99年4月21日
所為之處分（原處分案號：嘉監義裁字第裁76—LAA016282號）
，聲明異議，本院裁定如下：
    主  文
異議駁回。
    理  由
一、原處分機關裁決意旨略以：異議人即受處分人甲○○（下稱
    異議人），於民國99年1月13日上午11時35分許，騎乘車牌
    號碼2HL-790號重型機車，行經嘉義市○區○○○路與圓福
    街口時，見其前方有1車牌號碼7738-UJ自小客車而自該車左
    側車身超車行駛，而續向右切換到該車前方致遭撞及失控摔
    倒而肇事，經警掣單舉發，原處分機關遂於99年4月21日作
    成嘉監義裁字第裁76—LAA016282號裁決書，以異議人有「
    超車時未保持適當間隔」之違規事實，而依道路交通管理處
    罰條例第47條第3款、第63條之規定，裁處異議人新臺幣（
    下同）1仟2百元整，並記違規點數1點。
二、異議人則以：伊於前揭時間，因紅燈停駛於嘉義市○區○○
    ○路與圓福街口時，綠燈後右轉，卻被張德森駕駛上開車輛
    自後追撞而倒地受傷，本案並無證據證明異議人有上開違規
    事實，自應撤銷原裁決處分，並返還異議人已繳納之1千2百
    元罰鍰等語
三、按「汽車超車及讓車時，應依下列規定：…五、…超越時應
    顯示左方向燈並於前車左側保持半公尺以上之間隔超過，行
    至安全距離後，再顯示右方向燈駛入原行路線。」、「汽車
    駕駛人超車時，有下列情形之一者，處新臺幣1千2百元以上
    2千4百元以下罰鍰：…三、在前行車之右側超車，或超車時
    未保持適當之間隔，或未行至安全距離即行駛入原行路線。
    」、「汽車駕駛人有下列各款所列條款之一者，除依原條款
    處罰鍰外，並予記點：一、有…第47條第1款至第3款…情形
    之一者，各記違規點數一點。」道路交通安全規則第101條
    第1項第5款，及道路交通管理處罰條例第47條第3款、第63
    條第1項第1款分別定有明文。經查：
(一)異議人，於99年1月13日上午11時35分許，騎乘車牌號碼2HL
    -790號重型機車，行經嘉義市○區○○○路與圓福街口時，
    見其前方有1車牌號碼7738-UJ自小客車而自該車左側車身超
    車行駛，而續向右切換到該車前方致遭撞及失控摔倒而肇事
    等情，業據異議人與99年1月13日警詢時陳稱：伊於前揭時
    間，騎機車沿圓福街南向北行駛，欲右轉林森東路，當時前
    方有部7738-UJ號自小客車，伊見號誌為綠燈，即由該車左
    側超越該車時，該車亦緩慢向前行駛，伊超越該車後，即向
    右切到該車前方伊車右切時，右後車身就遭到撞及而摔倒等
    語明確（見本院卷第25頁），核與證人即車牌號碼7738-UJ
    自小客車駕駛張德森於99年1月13日警詢時證稱：伊於上述
    時間，駕車沿圓福街南向北行駛至林森東路停等紅燈，當時
    伊車的前方有部小客車，待號誌轉為綠燈後，伊車才再起駛
    欲右轉，突然左側有部2HL-790號重型機車由伊車左側超越
    後，立即向右切進伊車前方，該車就撞倒伊車左前保險桿而
    摔倒，伊車左前車角有擦撞痕等語相符（見本院卷第24頁）
    ，復有道路交通事故現場圖1紙、嘉義市○○○道路交通事
    故照片16幀在卷可稽（見本院卷第21頁），上開事實當足認
    定。
(二)又就前揭交通事故照片觀之，證人張德森所駕駛之自小客車
    保險桿為黑色，該車左前車角保險桿確有刮痕，其高度與異
    議人所騎乘之機車右後車身之排氣管相當，且該排氣管上亦
    有黑色條狀擦痕（見本院卷第31至34頁），參以異議人亦陳
    稱伊係右後車身遭到撞及，及證人張德森證稱異議人機車係
    擦撞其所駕駛車輛之左前保險桿等語，故異議人所騎乘之機
    車與證人張德森之自小客車擦撞之處分別為異議人之右後車
    身之排氣管及證人張德森之自小客車左前車角保險桿殆無疑
    義。再異議人於99年1月13日警詢時陳稱：伊未預期會發生
    擦撞，伊車向右變換車道時，就遭到擦撞，及事故發生當時
    伊欲右轉林森東路等語（見本院卷第25頁），及證人張德森
    於99年1月13日警詢時證稱：異議人所騎乘之機車突然向右
    切進伊車前方，伊無法閃避等語（見本院卷第24頁），佐以
    上開2車擦撞之位置，當足推認異議人自證人張德森所駕駛
    之車輛左側超車而剛向右切進時即與證人張德森所駕駛之車
    輛發生擦撞事故，復參以異議人前揭陳稱：該車（即證人張
    德森所駕駛之車輛）亦緩慢向前行駛等語，足見異議人業已
    知悉證人張德森之車輛已在緩慢行進當中，當可預估其超車
    後向右切進之時機及須與證人張德森所駕駛車輛保持適當之
    距離以避免2車發生碰撞，詎異議人於超車至證人張德森所
    駕駛車輛之左前車頭時，即向右切進，其有上開違規事實至
    為灼然。至異議人雖於警詢時另陳稱：伊超車時有看伊車與
    證人張德森所駕駛車輛保有一段距離云云，然與上開事證不
    符，即難憑採。
(三)異議人固以異議狀辯稱：伊於前揭時間，因紅燈停駛於嘉義
    市○區○○○路與圓福街口時，綠燈後右轉，卻被張德森駕
    駛上開車輛自後追撞而倒地受傷，及前另以求償說明暨陳情
    書於原處分機關裁決中辯稱：伊於上班途中，因紅燈停駛於
    嘉義市○區○○○路與圓福街口時，證人張德森所駕駛車輛
    在伊車右後方，綠燈時伊車右轉（往竹崎方向），卻被證人
    張德森所駕駛之車輛由後方追撞，因異議人為行進中之前方
    車本就優於後方車，此即路權優先原則，故並無「超車時並
    未保持適當間隔」之違規事實云云，其上開事後陳述事實經
    過，業與事故當日於警詢時所為之陳述有極大之出入，且與
    證人張德森前揭證述不符，顯係事後圖卸杜撰之詞，故上開
    辯解，均難憑採。
(四)至異議人另於上開異議狀中辯稱：依道路交通事故現場圖所
    示，伊超車時，距證人張德森前揭車輛尚保有0.6公尺距離
    ，業已與道路交通安全規則第101條第1項第5款所規定超車
    時應保持0.5公尺以上之間隔距離無違云云。然細觀道路交
    通事故現場圖，該0.6公尺線係指證人張德森左後車角距圓
    福街道路中心線之延伸為0.6公尺，此可由該0.6公尺線係由
    證人張德森左後車角繪製距圓福街道路中心線之延伸線即足
    明瞭，況警卷內無論係異議人或證人張德森之證述或其他相
    關資料均無0.6公尺之論述，而製圖員警亦未於事發當時目
    睹肇事之經過，當無可能知悉異議人超車時之情況而繪製異
    議人超車時與證人張德森之車輛保有0.6公尺距離之現場圖
    ，且於繪製後仍以異議人「超車時未保持適當間隔」而矛盾
    予以掣單（見本院卷第6頁），是異議人斯項辯解，亦無足
    採信。
四、綜上，異議人確有「超車時未保持適當間隔」之違規事實。
    原處分機關依據道路交通管理處罰條例第47條第3款、第63
    條第1項第1款之規定予以裁罰，於法即無不當。本件聲明異
    議為無理由，應予駁回。
五、據上論斷，應依道路交通管理處罰條例第87條第2項，道路
    交通案件處理辦法第19條規定，裁定如主文。
中    華    民    國    99    年    5    月    31    日
                  交通法庭法  官  啟夫
上列正本證明與原本無異。
如不服本裁定，應於裁定送達後5日內向本院提出抗告狀（應附
繕本）。
中    華    民    國    99    年    5    月    31    日
                          書記官  侯麗茹

司法院資訊處製作；財團法人民間司法改革基金會備份。
